【裁判字號】    89,上訴,2003
【裁判日期】    890322
【裁判案由】    毒品危害防制條例等
【裁判全文】
臺灣高等法院刑事判決                      八十九年度上訴字第二００三號
    上  訴  人
    即  被  告  乙○○
    選任辯護人  林耀立
                徐方齡
右上訴人因毒品危害防制條例案件，不服臺灣板橋地方法院八十七年度訴字第八九二
號中華民國八十九年三月二十二日第一審判決（起訴案號：臺灣板橋地方法院檢察署
八十六年度偵字第二一三九四號、二四六０八號），提起上訴，本院判決如左：
    主  文
原判決關於非法販賣化學合成麻醉藥品罪、轉讓禁藥罪暨定執行刑部分均撤銷。
乙○○共同非法販賣化學合成麻醉藥品，累犯，處有期徒刑伍年陸月，扣案之安非他
命捌包（淨重貳佰貳拾柒點肆參公克）沒收。又明知為禁藥而轉讓，累犯，處有期徒
刑陸月，扣案之安非他命壹包（淨重壹點肆柒公克）沒收。應執行有期徒刑伍年拾月
，扣案之安非他命捌包（淨重貳佰貳拾柒點肆參公克）及安非他命壹包（淨重壹點肆
柒公克）均沒收。
    事  實
一、乙○○於民國八十三年間因違反麻醉藥品管理條例案件，業經台灣台北地方法院
    判處有期徒刑六月，於八十三年十一月十一日易科罰金執行完畢，復不知悔改，
    與真實年籍姓名均不詳綽號「凱玲」之成年女子，基於共同販賣安非他命營利之
    犯意聯絡，由該綽號「凱玲」者先行購入大量之安非他命，於八十六年三月十一
    日凌晨一時許，因甲○○打電話予該綽號「凱玲」者，表示友人陳懋松等人欲購
    買安非他命，即由乙○○攜帶安非他命至台北縣板橋市○○○路前與甲○○碰面
    ，二人再同往交易地點即同市○○街二十號夢綺旅店。惟至該旅店後，因乙○○
    不欲與購買者陳懋松等人碰面（陳懋松等人承租三０七室），乃另承租三一一室
    ，此時，乙○○明知安非他命係經公告列管之禁藥，仍無償轉讓安非他命一包（
    淨重一．四七公克，包裝重０．二六公克，起訴書誤為毛重一．七公克）予甲○
    ○，欲供其非法吸用。嗣甲○○至三０七室向陳懋松表示販售安非他命購格為一
    包一兩，每包價金新台幣（下同）二萬七千元，惟因陳懋松友人藍國龍將購買安
    非他命所用之款項攜出用餐，尚未返回旅店，致乙○○未及賣出之際，旋於同日
    凌晨二時許，經警至夢綺旅店上址三一一室臨檢，因而查獲，並在三一一室扣得
    乙○○與共犯「凱玲」所有供非法販賣所用之安非他命八包（驗餘淨重二二七．
    四三公克）。另在三０七室扣得乙○○無償轉讓予甲○○之上揭安非他命一包（
    淨重一．四七公克）。
二、案經台北縣警察局板橋分局報請臺灣臺北地方法院檢察署呈請臺灣高等法院檢察
    署核轉台灣板橋地方法院檢察署檢察官偵查起訴。
    理  由
一、非法販賣安非他命部分
    訊據上訴人即被告否認有何非法販賣安非他命犯行，辯稱：當日由伊與「凱玲」
    共同出資十萬元，前往夢綺旅店欲向綽號「阿賢」者購買安非他命，係透過甲○
    ○介紹認識「阿賢」，嗣並向「阿賢」購得二二七．四三公克之安非他命，實非
    前去販賣安非他命予陳懋松等人，況且為警查獲當時，陳懋松等人所承租之三０
    七室內，在場之人身上均無攜帶現款，渠等不可能向伊購買安非他命云云。經查
    ：
（一）被告為警查獲時，於警訊中即供承：「今日係綽號「凱玲」之女子將八包安非
      他命及甲○○之行動電話號碼000000000號交予伊，教我與甲○○聯
      絡，並將安非他命交給甲○○，而今日我聯絡甲○○，相約在板橋市○○○路
      電影城碰面後，他帶我去板橋市○○街夢綺旅舍，教我先開乙間房間，雖後向
      我要少許安非他命去三０七室給朋友吸食，警方就來取締臨檢」等語（八十六
      年度偵字第六五一六號卷第六頁背面），嗣於偵查中雖否認販賣安非他命，惟
      仍供承：「凱玲和我一起合買安非他命，並說他的部分要交給甲○○，但我向
      『阿賢』買完後，有打000000000號電話連絡凱玲，但她一直連絡不
      到，她也沒來，所以我不敢將她買的四包交給甲○○，僅給他少許，在等凱玲
      時，即被查獲」等語（八十六年度偵字第二一三九四號卷第四十六頁）。因此
      依其所供足認被告係受綽號「凱玲」者之指示攜帶安非他命於前開時地與甲○
      ○見面無訛。
（二）證人甲○○於警訊中供稱：「（問：為何至夢綺旅店三０七室？）今日係蕭竣
      之（即被告冒名）打呼叫器給我（我與蕭竣之不熟，我呼叫器號碼係由乙位年
      籍不詳綽號小玲給蕭竣之），對我說是否需要安非他命，剛好陳懋松問我是否
      有認識賣安非他命的人，並叫我至夢綺旅店，我便打電話給蕭竣之說要到夢綺
      旅店，順便幫你問安非他命的事情，蕭竣之答覆他也要到夢綺旅店住宿，之後
      蕭竣之打電話給我，說他住三一一室，並教我過去，我去了之後，蕭竣之便拿
      了六包安非他命給我看，並說他急需現金，是否有朋友要買，並拿一些安非他
      命給我，要我拿去給他人試，我說要帶他過去三０七室，他說不想出面，於是
      伊將安非他命帶至三０七室給陳懋松等人看，並說賣主在同家旅舍，價錢自己
      協商，過不久警察就進入了」（八十六年度偵字第六五一六號卷第十一頁以下
      ），其於檢察官偵查中復證稱：「（問：知否陳懋松向何人買安？）因我接到
      一個綽號『ＡＢ』的人打電話問我們是否要買安，他說是綽號『凱玲』的人跟
      他說我的電話，後來陳懋松等人就是跟他買的，因為他們透過我的電話聯絡，
      綽號『ＡＢ』的人後來也來旅店，所以知道，還是我帶他進旅店，（提示乙○
      ○檔案照片，問：是否此人？）他就是綽號『ＡＢ』的人，因為他戴眼鏡，身
      材槐槐的，（問：知否交易過程？）我帶乙○○進入旅店後，他就在我們隔壁
      另開一間房間，他打開皮包讓我看有白色結晶體，他跟我說有六包安非他命，
      一包一兩，一兩二萬七，他就叫我去通知陳懋松他們準備錢，我過去時，陳懋
      松說他有位帶錢的朋友出去吃飯，他叫我再等一會，我本來打算離開，結果他
      朋友進來警察也跟著進來」等語（八十六年度偵字第二一三九四號卷第五十九
      頁以下），則依證人所述之購買安非他命之交易過程，核與被告前開所承係綽
      號「凱玲」者將甲○○之聯絡電話交予渠，由渠與甲○○聯絡，並前往夢綺旅
      店交易之情節大致相符。
（三）另同時為警查獲之證人陳懋松於原審亦到庭證稱：「當日因朋友自屏東監獄出
      來，要請我喝酒，才過去，當日有吸安，（問：當日是否告訴甲○○要買安非
      他命？向何人買？）有向阿和說要買，那人我不認識，有戴眼鏡，且要買二兩
      ，我身上有十多萬元，一兩三萬五千元，而賣安非他命之人是在另一房間，後
      來一起被捉，．．．，當時身上有十多萬元」等語（見原審八十九年二月二十
      四日訊問筆錄），是衡情苟如被告所辯，當日係赴旅店向「阿賢」購買安非他
      命，而非販安云云，辜不論是否確有該綽號「阿賢」之人，惟被告既供承其為
      吸用而向阿賢購買安非他命云云，是其與陳懋松等人均係赴旅店購買安非他命
      之人，並非賣主，則其應無另行承租其他房間之必要，又被告赴夢綺旅店之目
      的苟為向他人購買安非他命，則於購安後，自應迅以離去，而無逗留查獲現場
      之必要，因之嗣被告與陳懋松等人為警查獲，乃如證人甲○○前開所稱：
      因陳懋松稱帶錢的朋友外出用餐，等待攜帶價款之人返回旅店時，未幾即為警
      查獲之情節，應與事實相符，堪予採信。
（四）被告於八十六年三月十一日凌晨為警查獲時，並扣得白色結晶體八包，經檢驗
      結果，確係安非他命無訛，驗餘淨重二二七．四三公克，此有法務部調查局八
      十七年六月十一日第00000000號檢驗通知書乙紙及違反社會秩序維護
      法案件現場可按，衡情苟被告無販賣安非他命，則何以其身上扣得大量之安非
      他命，顯見被告確於與綽號「凱玲」之人共同基於販賣之意思，由被告前往約
      定地點與甲○○等人交易，應無疑義。
（五）至證人張逸文於偵查及原審證稱：「當日要去買安，係陳懋松教我過去，稱有
      朋友在賣安，剛開始並沒有看到被告，但我有看到『阿賢』拿六包安非他命，
      因我身上沒有錢，所以沒買到，後來『阿賢』將安非他命賣給乙○○，．．．
      乙○○是後來才來，乙○○向『阿賢』買安我知道」云云（見八十六年度偵字
      第二一三九四號卷第六十頁以下、原審八十七年十一月二十五日訊問筆錄），
      惟依證人陳懋松上開所稱當日攜帶款項擬至夢綺旅店購買安非他命等語，因此
      縱然證人張逸文因現款不足而未購得安非他命，惟尚有陳懋松欲購買安非他命
      ，則自無因張逸文所攜帶之款項不夠，綽號『阿賢』改將安非他命販售予被告
      之理，是證人張逸文之證言，顯然與證人甲○○、陳懋松所言矛盾，其證言不
      足採信。另證人甲○○於原審翻異前供，改稱：「係陳懋松連絡『阿賢』（又
      綽號『ＡＢ』）向他買安非他命，我也向『阿賢』買過，由陳懋松與在庭上之
      被告打電話給『ＡＢ』，要買五、六兩，一兩二萬七，對方說要二、三小時後
      過來，要他們準備好錢，但在場人湊不齊錢，於是由室內另一人出錢買下來，
      當日只開一房間．販賣安非他命的人有到旅店房間，係他自己敲門進來，是否
      有另外開一個房間並不清楚，庭上之乙○○當日與我在同一房裡．．，（問：
      偵查中為何指認被告為販賣安非他命之人？）不知為何會指認他，與乙○○只
      在旅館房間看過一次，之前之後均未曾見過，僅認識小玲」云云，嗣經原審訊
      以被告乙○○為何至夢綺旅店時，其亦改稱：「是阿賢連絡伊去旅店，他叫那
      個人下來帶我上去，並非與甲○○共同進入旅店」云云，核與其前開所供均不
      相符，顯見證人甲○○之證詞，應係迴護被告之詞，被告否認販賣安非他命犯
      行，顯係飾卸之詞，均不足採。
（六）查安非他命價格昂貴，取得不易，且非法販賣安非他命為政府嚴予查緝之犯罪
      ，凡為販賣不法行為者，苟無利可圖，應無甘冒受刑事追訴之危險，是其販入
      之價格必較售出之價格低廉，而從中賺取買賣差價牟利之意圖及事實，應屬合
      理認定，被告於偵審中雖否認有非法販賣安非他命犯行，同時供稱其所購入之
      安非他命係以一兩二萬五千元購入，乃伊與凱玲一起出資，才剛買就被查獲等
      語，惟依證人甲○○所稱：被告所欲販售之安非他命一包一兩，一兩二萬七千
      元，另證人陳懋松則證稱：擬購買二兩，一兩三萬七千元等語，是不論證人甲
      ○○或陳懋松所供購買安非他命之價格，何者為真，惟被告均可自其中賺取利
      潤，應可認定，顯見被告確有販賣安非他命營利之意圖甚明。
      綜上所述，被告前揭所辯並無非法販賣安非他命云云，顯係事後卸責之詞，不
      足採信，事證明確，被告犯行堪以認定。
二、無償轉讓安非他命部分
    嗣據被告乙○○否認有此犯行辯稱：甲○○至三一一室找我，向我要安非他命，
    我沒有給他云云。惟查，被告乙○○於檢察官訊問時供稱「當天他（甲○○）有
    來找我，我有拿一小包安非他命給他，大概幾公克。．．．因為「阿和」說沒有
    安非他命，有所以給他少許吸用。．．．我有將一．七公克交給甲○○。」（八
    六偵字第二一三九四號卷第四五頁反面、四六頁）「查獲之二二二．三公克共六
    包是我的，一．七公克（應係一．四七公克）部分是我拿給甲○○，．．．。」
    （八十六偵字第二一三九四號卷第六一頁）其於原審亦稱「（問：是否有送一小
    包給甲○○﹖乙○○答：對，他向我要的。」（八七訴字第八九二號卷(一)第九二
    頁）「甲○○在三０七號房，我在三一一號房，．．．吳過來向我要「安」去吸
    ，我用塑膠袋裝一．七公克給他。」（八七訴字第八九二號卷(二)第七頁）證人甲
    ○○於檢察官訊問時，亦證稱「一．七公克部分是乙○○給我的，不是我跟他買
    的。」（八六偵字第二一三九四號卷第六一頁反面）雖然，嗣後二人均改口，被
    告乙○○稱「我沒有轉讓，當時我包好要給他，但未交給他（甲○○）已被捉。
    」（八七訴字第八九二號卷(二)第一一三頁），證人甲○○稱「（問：為何乙○○
    稱用塑膠袋裝一．七公克給你﹖答：有要給我，但未拿到手已被捕。」）（八七
    訴字第八九二號卷(二)第七一頁）顯係事後卸責之語，不足採信，另警察亦在甲○
    ○所處之三０七室扣得安非他命一包（淨重一．四七公克）經檢驗結果，認係甲
    基安非他命，此有法務部調查局檢驗通知書可稽（見本院卷第八六頁），事證明
    確，被告此部分犯行，亦可以認定。
三、論罪部分：
（一）非法販賣安非他命部分：
      核被告此部分所為，係犯麻醉藥品管理條例第十三條之一第二項第一款之非法
      販賣化學合成麻醉藥品罪。被告行為後，毒品危害防制條例已於八十七年五月
      二十日公布，自同月二十二日起施行，有關販賣第二級毒品安非他命部分，以
      之與麻醉藥品管理條例相比較結果，依刑法第二條第一項但書之規定，自應以
      較有利於被告之麻醉藥品管理條例論處。其非法持有安非他命之低度行為，應
      為非法販賣之高度行為所吸收，不另論持有罪。又被告與綽號「凱玲」成年女
      子間有犯意聯絡及行為分擔，均應論以共同正犯。被告基於販賣安非他命營利
      之犯意，業已販入安非他命雖未及賣出，即為警查獲，仍屬非法販賣安非他命
      既遂，併此明 。
（二）轉讓禁藥部分：
      查安非他命早經中央衛生主管機關於七十五年七月十一日以衛署藥字第五九七
      六二七號明令公告禁止製造、調劑、輸入、輸出、販賣或陳列之毒害藥品，係
      屬禁藥。核被告此部分所為，係觸犯藥事法第八十三條第一項明知為禁藥而轉
      讓之罪。又被告非法持有安非他命之低度行為，已為轉讓之高度行為所吸收，
      不另論罪。又被告行為後，毒品危害防制條例第二條第一項第二款之規定，已
      將安非他命列為第二級毒品，並依該條例第八條第二項轉讓第二級毒品，處六
      月以上五年以下有期徒刑，得併科新台幣七十萬元以下罰金，較藥事法第八十
      三條第一項為重，依刑法第二條第一項但書之規定，自應適用對被告較為有利
      之藥事法第八十三條第一項予以處罰。
（三）被告所犯前開二罪間，犯意各別，行為互異，應予分論併罰。又被告於八十三
      年間因違反麻醉藥品管理條例案件，業經台灣台北地方法院判處有期徒刑六月
      ，於八十三年十一月十一日易科罰金執行完畢，有台灣高等法院檢察署刑案紀
      錄簡覆表乙份附卷可證，其於有期徒刑執行完畢五年內，再犯有期徒刑以上之
      罪，為累犯，爰依刑法第四十七條之規定，加重其刑。原審對被告論罪科刑，
      固非無見，然原判決認被告非法販賣安非他命之行為，係未遂犯而依未遂犯論
      科，尚有未合，另原判決事實欄、理由欄認定被告無償轉讓之安非他命重一．
      七公克，數量並不正確，且未對之諭知沒收，亦有疏漏，被告上訴否認犯罪，
      並無理由，惟原判決既有可議，尚難維持，應由本院將原判決關於非法販賣化
      學合成麻醉藥品，轉讓禁藥暨定執行刑部分予以撤銷改判，爰審酌被告之素行
      、智識程度、犯罪之動機、手段、所生危害及犯罪後態度等一切情狀，量處如
      主文所示之刑，並定其應執行之刑。
（四）扣案之安非他命八包，驗餘淨重二二七．四三公克，此為被告與共犯綽號「凱
      玲」所有，共同販賣安非他命之物，另扣案之安非他命一包（淨重一．四七公
      克）係被告無償轉讓予甲○○，均為違禁物，併依刑法第三十八條第一項第一
      款之規定，宣告沒收之。
據上論斷，應依刑事訴訟法第三百六十九條第一項前段、第三百六十四條、第二百九
十九條第一項前段、第三百七十條但書；麻醉藥品管理條例第十三條之一第二項第一
款、藥事法第八十三條第一項、刑法第十一條前段、第二條第一項但書、第二十八條
、第四十七條、第五十一條第五款、第三十八條第一項第一款，判決如主文。
本案經檢察官劉斐玲到庭執行職務。
中      華      民      國    八十九    年      十一    月      三      日
                              臺灣高等法院刑事第八庭
                                  審判長法  官  蔡  秀  雄
                                        法  官  陳  炳  彰
                                        法  官  沈  宜  生
右正本證明與原本無異。
如不服本判決應於收受送達後十日內向本院提出上訴書狀，其未敘述上訴之理由者並
得於提起上訴後十日內向本院補提理由書（均須按他造當事人之人數附繕本）。
                                        書記官  明  祖  星
中      華      民      國    八十九    年     十一     月      八      日
附錄法條：
藥事法第八十三條第一項
明知為偽藥或禁藥，而販賣、供應、調劑、運送、寄藏、牙保、轉讓或意圖販賣而陳
列者，處五年以上有期徒刑，得併科新臺幣十萬元以下罰金。


司法院資訊處製作；財團法人民間司法改革基金會備份。
